臺灣高等法院高雄分院刑事判決　　　　　九十一年度上訴字第八九號
　　上訴人
　　即被告　甲○○
右上訴人因偽造文書案件，不服臺灣高雄地方法院九十年度訴字第二０八五號中華民
國九十年十二月十日第一審判決（起訴案號：臺灣高雄地方法院檢察署九十年度偵字
第一四四０一號），提起上訴，本院判決如左：
      主      文
上訴駁回。
甲○○緩刑貳年。
      事      實
一、甲○○受乙○○之僱用，於其經營之花店送貨，經僱主提供車牌號碼ＯＬＦ－三
    二三號機車代步，於民國九十年六月十五日上午十一時卅分許，甲○○騎該機車
    前往搭載乙○○之友人，行經高雄縣旗山鎮○○○路三一四號（即高雄客運旗山
    鎮北站）前，因違規闖紅燈，遭警察攔下盤查並開單告發，詎甲○○為脫免受罰
    ，竟冒用乙○○名義，在高雄縣警察局高警交字第Ｎ00000000號舉發違
    反道路交通管理事件通知單（以下簡稱舉發通知單）之收受通知聯者簽章欄上偽
    造「乙○○」名義之署名，以示業已收受該告發通知單，再交還該警員收執處理
    ，足以生損害於乙○○本人之權益及公路機關對道路交通違規事件管理處罰之正
    確性。嗣乙○○發現上開機車牌照遺失，予以追問，甲○○始告知牌照因交通違
    規被扣，並告以冒名提供警員開罰單，始知上情。
二、案經高雄縣警察局旗山分局報請臺灣高雄地方法院檢察署檢察官偵查起訴。
      理      由
一、訊據上訴人即被告甲○○固供承有於右揭時、地，因騎乘機車闖紅燈違規，即在
    上開舉發通知單之收受通知聯者簽章欄上簽立「乙○○」之署名收受後交還警員
    等情不諱，惟辯稱：伊在乙○○之花店工作，平日皆獲授權以乙○○名義簽收物
    品，當天係搭載乙○○之友人，以為替雇主工作，故簽乙○○名義，並非故意偽
    簽云云。然查：前揭被告未經授權，冒用其名義簽收舉發通知單之事實，已據被
    害人乙○○於警訊及原審法院調查程序中指述：當日我在外收取貨款，並未騎用
    該機車，係警察打電話詢問有無違規，我才知被告冒用我名義簽收交通違規單，
    沒有授權被告以我名義簽名；被告直至事發後才將違規冒簽之事告知等語綦詳（
    見偵卷第五至六頁、原審法院九十年十月四日訊問筆錄），核與證人朱一正即在
    場舉發之員警於原審法院訊問時到庭結證證稱：被告因闖紅燈被攔查且無法出示
    證件資料，遂留下「乙○○」之姓名及地址，我依被告所寫資料填載舉發通知單
    後，被告當場親簽「乙○○」之名字收受，被告均未提及其並非車主本人或替別
    人簽收違規單，事後我們按址查詢始知被告並非乙○○本人等查獲情節相符（詳
    原審法院九十年十月二十九日訊問筆錄），並有高雄縣警察局高警交字第Ｎ00
    000000號舉發違反道路交通管理事件通知單一紙附卷可佐。參以被告簽立
    上開舉發通知單時，未得乙○○授權，且並未告知警員其並非乙○○本人，即以
    「乙○○」名義簽收一情，復據被告自承在卷（原審法院九十年十月四日訊問筆
    錄、本院九十一年二月十九日審理筆錄參照），衡情駕駛人自身行為所致之交通
    違規案件，當無獲他人授權簽收該舉發通知單之理，被告自難諉為不知，足徵其
    上開所辯：並非故意云云，顯屬推諉卸責之詞，其明知仍偽簽他人姓名，確有偽
    造文書之主觀犯意甚明。事證明確，被告上開犯行，洵堪認定。
二、按被告於舉發通知單之收受通知聯者簽章欄內偽簽「乙○○」之署名，其性質含
    有收受該通知單之意，乃屬收據之性質，並非單純偽造署押，而屬偽造私文書之
    行為；其復持該紙偽造之私文書交予取締之警員表示違規人已親自收受舉發通知
    單之意，係屬對該私文書之內容有所主張，並足以生損害於乙○○本人及公路機
    關對道路交通違規事件管理處罰之正確性。是核其前開所為，係犯刑法第二百十
    六條、第二百十條之行使偽造私文書罪。被告偽造署押乃偽造私文書之階段行為
    ；其偽造私文書後復持以行使，偽造之低度行為應為其後行使之高度行為所吸收
    ，均不另論罪。
三、原審因依刑法第二百十六條、第二百十條、第四十一條第一項、第二百十九條、
    罰金罰鍰提高標準條例第二條，審酌被告素行良好，有卷附臺灣高等法院被告全
    國前案紀錄表可按，其一時失慮，冒用他人名義簽收違規通知單，損害該本人權
    益及公路機關對交通違規案件處理處罰之正確性，殊無可取，且犯後飾詞圖卸刑
    責，惟犯罪手段，情節均屬非鉅，所生危害尚非重大等一切情狀，量處有期徒刑
    五月，併諭知易科罰金之折算標準，以資懲儆。又被告於高雄縣警察局舉發違反
    道路交通管理事件通知單高警交字第Ｎ00000000號之收受通知聯者簽章
    欄上偽造之「乙○○」署押乙枚，應依刑法第二百十九條之規定，併予宣告沒收
    。認事用法，均無違誤，量刑亦稱允當，被告上訴意旨，否認犯罪，指摘原判決
    不當，為無理由，應予駁回。
四、查被告甲○○並無前科未曾受有期徒刑以上刑之宣告，此有臺灣高等法院被告全
    國前案紀錄表可按，嗣後乙○○已自薪資中扣抵交通違規之罰鍰，上訴人甲○○
    經此次偵審程予及判刑之教訓，當知所警惕而無再犯之虞，本院認其所宣告之刑
    ，以暫不執行為適當，爰併予宣告緩刑貳年，以啟自新。
據上論結，應依刑事訴訟法第三百六十八條、刑法第七十四條第一款，判決如主文。
本案經檢察官陳國全到庭執行職務。
中    華    民    國        九十一      年      二      月    二十七    日
                              臺灣高等法院高雄分院刑事第八庭
                                  審判長法官  郭雅美
                                        法官  張盛喜
                                        法官  洪兆隆
右正本證明與原本無異。
如不服本判決應於收受本判決後十日內向本院提出上訴書狀，其未述上訴理由者，
並得於提起上訴後十日內向本院補提理由書狀（均須按他造當事人之人數附繕本)「
切勿逕送上級法院」。
                                      書記官  陳曼智
中    華    民    國        九十一      年      三      月      四      日
附錄：本判決論罪科刑法條：
刑法第二百十條
偽造、變造私文書，足以生損害於公眾或他人者，處五年以下有期徒刑。
刑法第二百十六條
行使第二百十條至第二百十五條之文書者，依偽造、變造文書或登載不實事項或使登
載不實事項之規定處斷。
                                                                      Ｈ
